臺灣臺中地方法院刑事判決　　　　　　 94年度訴字第1104號
公　訴　人　臺灣臺中地方法院檢察署檢察官
被　　　告　乙○○
上列被告因毒品危害防制條例案件，經檢察官提起公訴（94年度
毒偵字第37號），本院判決如下：
    主    文
乙○○施用第一級毒品，累犯，處有期徒刑拾月，扣案含第一級
毒品嗎啡成份之藥丸（淨重計貳點壹參公克）沒收銷燬之；又施
用第二級毒品，累犯，處有期徒刑陸月，扣案之甲基安非他命 (
毛重零點零壹公克) 沒收銷燬之。應執行有期徒刑壹年參月，扣
案含第一級毒品嗎啡成份之藥丸（淨重計貳點壹參公克）及甲基
安非他命 ( 毛重零點零壹公克)，均沒收銷燬之。
     犯罪事實
一、乙○○ (起訴書誤載為楊隆豐)前有違反肅清煙毒條例案件
    、違反麻醉藥品管理條例案件、違反槍砲彈藥刀械管制條例
    案件、賭博罪等前科，並曾因違反肅清煙毒條例案件及違反
    槍砲彈藥刀械管制條例案件，經臺灣高等法院臺中分院分別
    判處有期徒刑三年二月及六月確定後，復經同法院裁定應執
    行有期徒刑三年七月確定，甫於民國九十二年三月三十日執
    行完畢。其且曾於九十年間因施用毒品案件，經依臺灣彰化
    地方法院裁定送入觀察勒戒處所觀察勒戒，經評定認無繼續
    施用毒品之傾向後，於九十年九月七日釋放，並由臺灣彰化
    地方法院檢察署檢察官以九十年度偵字第一○六七號為不起
    訴處分確定。復於九十一年間因施用毒品案件，經依本院裁
    定送入觀察勒戒處所觀察勒戒，經評定認無繼續施用毒品之
    傾向後，於九十二年二月十二日釋放，並由臺灣臺中地方法
    院檢察署檢察官，於同年月十三日以九十一年度毒偵字第三
    一七九號為不起訴處分確定。詎猶不知悔改，復於九十三年
    十月八日中午十二時許之前某時或往前回溯四日內某時，在
    不詳地點，以口服方式，施用友人甲○○所轉讓含第一級毒
    品嗎啡成份之藥丸一次 (起訴書誤載為海洛因)。復於九十
    三年十月八日中午十二時許之前某時或往前回溯三日內某時
    ，在不詳地點，以不詳方式，施用第二級毒品甲基安非他命
    一次。嗣於九十三年十月八日中午十二時許，在臺中市○○
    路一五九之十一號十一樓為警查獲，並扣得其所有供己施用
    之第二級毒品甲基安非他命一包 (毛重○. ○一公克)、其
    所有之酒精燈一座、吸食器一組、吸管二支、鋁箔紙一張及
    吸食管二支，旋經警於同日採集乙○○尿液，送請詮昕科技
    股份有限公司鑑驗結果，嗎啡類及甲基安非他命類，均呈陽
    性反應，而查悉上情。嗣乙○○並於本院審理中提出其所持
    有供己施用含嗎啡成份之藥丸（淨重計二．一三公克）由本
    院予以扣押。
二、案經臺中市警察局第五分局報告臺灣臺中地方法院檢察署檢
    察官偵查起訴。
    理  由
一、訊據被告乙○○固對於其有口服上揭含第一級毒品嗎啡成份
    之藥丸及於上揭時地為警查獲，遭警查扣其所有之第二級毒
    品甲基安非他命一包 (毛重○. ○一公克)、酒精燈一座、
    吸食器一組、吸管二支、鋁箔紙一張及吸食管二支之事實坦
    承不諱，惟矢口否認有何施用第一級毒品及第二級毒品犯行
    ，辯稱：伊因身體病痛，始由友人甲○○提供紫色藥丸供伊
    服用止痛，伊於為警查獲前並不知該紫色藥丸含有第一級毒
    品嗎啡成份。又扣案之甲基安非他命一包 (毛重○. ○一公
    克)、酒精燈一座、吸食器一組、吸管二支、鋁箔紙一張及
    吸食管二支，雖均為伊所有，但均係伊之前施用第二級毒品
    案件所留下之物，伊於前案遭查獲後即未曾再施用第二級毒
    品，本案伊為警查獲後經警採集之尿液所以會呈甲基安非他
    命類陽性反應，可能是服用伊庭呈之白色藥丸等感冒藥所致
    云云。惟查：
(一)被告於上開時地遭警查獲並為警於查獲當日採集被告尿液送
    請詮昕科技股份有限公司，以氣相層析質譜儀分析法即ＧＣ
    ／ＭＳ鑑驗結果，嗎啡類及甲基安非他命類，確均呈陽性反
    應，有詮昕科技股份有限公司出具之濫用藥物尿液檢驗報告
    一張在卷可憑。且查，(1)按施用安非他命者，其尿液中之
    代謝物為安非他命，依現行濫用藥物尿液檢驗作業準則，其
    濃度大於五○○ｎｇ／ｍｌ者，判定為安非他命陽性反應。
    施用甲基安非他命者，其尿液中之代謝物為甲基安非他命及
    安非他命，依現行濫用藥物尿液檢驗作業準則，其甲基安非
    他命濃度大於五○○ｎｇ／ｍｌ，且其代謝物安非他命濃度
    大於二○○ｎｇ／ｍｌ者，判定為甲基安非他命陽性反應；
    「施用安非他命者，其尿液代謝物應為安非他命陽性反應，
    不會產生有甲基安非他命陽性反應」。「施用甲基安非他命
    者，其尿液代謝物會呈甲基安非他命及安非他命陽性反應」
    ；人體施用甲基安非他命後，在主要代謝物中未改變形態之
    甲基安非他命佔施用劑量達百分之四十三，而安非他命佔百
    分之五；(2)一般於尿液中可檢出之最大時限，海洛因為二
    至四天，甲基安非他命為一至五天；(3)經行政院衛生署許
    可登記之感冒藥劑，均不含安非他命、甲基安非他命等成份
    ，以氣相層析質譜儀分析法即ＧＣ／ＭＳ法進行確認者，均
    不致產生偽陽性反應等情，業經內政部警政署刑事警察局以
    九十三年四月二十七日（九三）刑鑑字第○九三○○八六二
    一三號、法務部法醫研究所以九十三年四月二十八日法醫毒
    字第○九三○○○一三一八號、法務部調查局以九十三年四
    月二十七日調科壹字第○九三○○一五三○七○號、行政院
    衛生署管制藥品管理局以九十二年七月二十三日管檢字第○
    九二○○○五六○九號及九十三年五月六日管檢字第○九三
    ○○○三八九六號等函文分別函釋在案，有該等函文影本各
    一份在卷可憑。本案被告於九十三年十月八日中午十二時許
    為警查獲後經警採集之尿液代謝物，除嗎啡呈陽性反應外，
    甲基安非他命濃度為五六二二ｎｇ／ｍｌ、安非他命濃度為
    五七二ｎｇ／ｍｌ，有上開詮昕科技股份有限公司出具之濫
    用藥物尿液檢驗報告一紙在卷可考。且被告於本院行準備程
    序時所提出之二種藥物，經本院送請法務部調查局檢驗結果
    認：人體服用該等藥物，所排尿液均不會呈安非他命及甲基
    安非他命陽性反應，亦有法務部調查局九十四年八月十一日
    調科壹字第○九四○○三六五三三○號檢驗通知書一份在卷
    可憑 (見本院卷第四○頁)。是揆諸上開說明，被告確有施
    用第二級毒品甲基安非他命之事實，應足認定，被告辯稱伊
    係因服用感冒藥，尿液才會呈甲基安非他命類陽性反應云云
    ，顯不足採。
(二)被告於本院行準備程序時所提出之二種藥物，經本院送請法
    務部調查局檢驗結果認：其中紫色藥物丸計十三顆，均含有
    第一級毒品嗎啡成份，淨重計二. 一三公克，包裝重一. 五
    五公克，人體服用該藥丸，所排尿液會呈嗎啡陽性反應，有
    上開法務部調查局九十四年八月十一日調科壹字第○九四○
    ○三六五三三○號檢驗通知書一份在卷可按 ( 見本院卷第
    四○頁)。又扣案含有第一級毒品嗎啡成份之紫色藥物確係
    患有癌症之被告友人甲○○擅自轉讓予被告施用一節，業經
    被告於審理中供明在卷，核與證人甲○○於審理中結證情節
    相符。再者，被告於審理中雖辯稱：伊係因身體病痛，始服
    用甲○○所提供之扣案紫色藥丸，伊直至為警查獲後，查看
    扣案紫色藥丸包裝，看到包裝上之記載才發現該等紫色藥丸
    含有嗎啡成份云云。惟查，被告前有多次施用毒品前科，有
    臺灣高等法院被告全國前案紀錄表及臺灣臺中地方法院檢察
    署刑案資料查註紀錄表各一份在卷可憑。又被告既知該等紫
    色藥丸具有止痛效用，且被告所提出之扣案紫色藥丸每顆之
    外包裝上均載有「管制藥品局嗎啡長效膜衣錠三十公絲」等
    字樣，被告如欲取出一顆紫色藥丸，勢必要拆開該顆藥丸之
    包裝，有扣案之紫色藥丸 (含外包裝)可考，並經本院當庭
    勘驗無訛，衡情，被告於服用時豈有不知其所服用之扣案紫
    色藥丸具有止痛效用之嗎啡成份之理，其嗣於本院審理中辯
    稱直至為警查獲後，其查看扣案紫色藥丸包裝，看到包裝上
    之記載才知道該等紫色藥丸含有嗎啡成份云云，要係事後卸
    責之詞，不足採信。此外，復有上揭第二級毒品甲基安非他
    命一包 (毛重○. ○一公克)及紫色藥丸（淨重計二. 一三
    公克）扣案足佐，被告施用第一級毒品嗎啡及第二級毒品甲
    基安非他命犯行各一次之犯行，均堪認定。檢察官誤認被告
    所施用者分別係第一級毒品海洛因及第二級毒品安非他命各
    一次，均有未合，附此指明。
(三)被告前於九十年間因施用毒品案件，經依臺灣彰化地方法院
    裁定送入觀察勒戒處所觀察勒戒，經評定認無繼續施用毒品
    之傾向後，於九十年九月七日釋放，並由臺灣彰化地方法院
    檢察署檢察官以九十年度偵字第一○六七號為不起訴處分確
    定。復於九十一年間因施用毒品案件，經依本院裁定送入觀
    察勒戒處所觀察勒戒，經評定認無繼續施用毒品之傾向後，
    於九十二年二月十二日釋放，並由臺灣臺中地方法院檢察署
    檢察官，於同年月十三日以九十一年度毒偵字第三一七九號
    為不起訴處分確定，有臺灣高等法院被告全國前案紀錄表及
    臺灣臺中地方法院檢察署刑案資料查註紀錄表各一份在卷可
    憑。
(四)綜上所述，本案事證明確，被告犯行洵堪認定。
二、核被告乙○○所為，係犯毒品危害防制條例第十條第一項之
    施用第一級毒品罪及同條第二項之施用第二級毒品罪。被告
    施用第一級毒品嗎啡前後及施用第二級毒品甲基安非他命前
    後，持有第一級毒品嗎啡及第二級毒品甲基安非他命之低度
    行為，應分別為其施用之高度行為所吸收，均不另論罪。再
    被告為警查獲後至當庭提出扣案紫色藥丸時止之持有第一級
    毒品嗎啡犯行，雖未據檢察官起訴，惟既與經起訴之施用第
    一級毒品犯行，具有實質上一罪關係，而為起訴效力所及，
    本院自應併予審理，附此指明。再被告所犯上開二罪間，犯
    意各別，行為互殊，應予分論併罰。查，被告前有違反肅清
    煙毒條例案件、違反麻醉藥品管理條例案件、違反槍砲彈藥
    刀械管制條例案件、賭博罪等前科，並曾因違反肅清煙毒條
    例案件及違反槍砲彈藥刀械管制條例案件，經臺灣高等法院
    臺中分院分別判處有期徒刑三年二月及六月確定後，復由同
    法院裁定應執行有期徒刑三年七月確定，於九十二年三月三
    十日執行完畢，有臺灣高等法院被告全國前案紀錄表及臺灣
    臺中地方法院檢察署刑案資料查註紀錄表各一份在卷可按，
    其於受有期徒刑執行完畢後，於五年以內再犯本件有期徒刑
    以上之罪，為累犯，應依刑法第四十七條規定，就其所犯施
    用第一級毒品罪及第二級毒品罪部分，均加重其刑。爰審酌
    被告前已有違反麻醉藥品管理例案件及違反肅清煙毒條例案
    件等前科，素行不佳，並已曾因施用毒品案件接受二次觀察
    勒戒處分，竟無視於毒品對於自身健康之戕害及國家對於杜
    絕毒品犯罪之禁令，猶施用毒品不輟，再為本案犯行，惟念
    及其吸毒係戕害自己身心之行為及斟酌其於犯罪後矢口否認
    施用第一級毒品及第二級毒品犯行，態度不佳等一切情狀，
    就其所犯上述二罪分別量處如主文所示之刑，並定其應執行
    之刑。檢察官就被告施用第一級毒品嗎啡部分，雖具體求處
    有期徒刑一年二月，惟本院斟酌被告雖素行及犯罪後態度均
    不佳，惟其本案施用第一級毒品嗎啡之次數既僅有一次，判
    處有期徒刑一年二月略嫌過重，附此敘明。又扣案之甲基安
    非他命（毛重○．○一公克），係屬第二級毒品，應依毒品
    危害防制條例第十八條第一項前段之規定沒收銷燬之。再違
    禁物不問屬於犯人與否，均應沒收，但該物苟係屬於第三人
    所有，則其是否違禁，應視該第三人有無違禁情形為斷，最
    高法院七十一年臺上字第七五四號固著有判例，然本案扣案
    含第一級毒品嗎啡成份之藥丸（淨重計二．一三公克），既
    經甲○○轉讓予被告而屬被告所有，自與上揭判例所昭示之
    情形不同，仍應依毒品危害防制條例第十八條第一項前段之
    規定沒收銷燬之，且因嗎啡外之其餘藥物成份與嗎啡成份無
    從析離，故一併予以宣告沒收銷燬之。末查，扣案之酒精燈
    一座、吸食器一組、吸管二支、鋁箔紙一張及吸食管二支，
    雖均為被告所有，但均係被告前案犯施用毒品罪所用之物，
    業據被告於審理中供明在卷，復查無其他積極證據足認該等
    扣案物品，確屬被告供犯本案罪行所用之物，爰均不予宣告
    沒收，檢察官起訴意旨聲請將該等扣案物品予以宣告沒收部
    分，尚難准許，併此指明。
三、公訴蒞庭檢察官於九十四年九月二十一日本院言詞辯論後之
    同年月二十七日所提出之論告書雖另略以：被告乙○○自九
    十三年九月至十月初間，多次向友人甲○○取得含第一級毒
    品嗎啡成份之紫色藥丸約五、六十顆後，自同年九月底某日
    起至同年十月初某日止，尚有施用該等含第一級毒品嗎啡成
    份之紫色藥丸約數十次 (每次服用二顆，不含上開經起訴並
    由本判決有罪部分)云云。惟查，證人甲○○於本院審理中
    固證稱：伊在九十三年九月底時看到被告因傷病疼痛，所以
    把藥物拿給被告吃，被告吃了之後覺得有效比較不痛，藥物
    是伊二姐給伊的云云，同時並庭呈紫色藥物十顆，陳稱：伊
    只有拿這一種藥物給被告吃，伊二姐本身也有疾病，罹患癌
    症，當時是由臺北長庚醫院開出的藥物，另外伊也有拿自己
    的藥物予被告服用計四、五次，伊告訴被告一次吃兩顆，只
    要疼痛就拿出來吃，伊總共拿了一排給被告，陸續拿了幾次
    給被告，一次都一排的數量云云，被告當庭對於證人甲○○
    之證詞雖亦表示沒有意見，並稱伊疼痛就服用甲○○提供之
    藥物，平均約一至二天不等服用一次云云。然查，證人甲○
    ○係於九十四年三月二十一日至中國醫藥學院附設醫院住院
    及於同年四月八日至該醫院疼痛科門診後，長期倚賴該院所
    開立之嗎啡及止痛藥止痛；及證人甲○○於審理中當庭提出
    之藥物 (業經當庭交還證人甲○○)係九十四年九月十六日
    方由中國醫藥學院附設醫院開出供證人甲○○服用，有上述
    中國醫藥學院附設醫院函一份及證人甲○○提出之藥袋一個
    在卷可憑，是該等證物顯不足以證明甲○○除提供遭本院扣
    押之紫色藥丸予被告該次外，尚有提供其餘含有第一級毒品
    嗎啡成份之紫色藥丸予被告。此外，本案復無查扣其他含有
    第一級毒品嗎啡成份之紫色藥丸可資證明甲○○確有其他次
    提供含有第一級毒品嗎啡成份之藥丸予被告，即難遽認被告
    除上述經本院判決有罪部分外，尚有此部分持有、施用第一
    級毒品嗎啡犯行，本院因認並無再開辯論調查被告此部分犯
    嫌必要，且因被告此部分犯嫌，未經檢察官起訴或追加起訴
    ，復難認與上開有罪部分有何裁判上一罪關係，本院自無從
    予以審理，附此敘明。
四、甲○○ (五十年六月二十日生，身分證統一編號：Ｚ000
    000000號，住臺中縣太平市○○○○街六六巷二號)
    ，擅將扣案含有第一級毒品嗎啡成份之藥丸，轉讓予被告乙
    ○○施用部分，應由檢察官另行偵辦，附此指明。
據上論斷，應依刑事訴訟法第二百九十九條第一項前段，毒品危
害防制條例第十條第一項、第二項、第二十三條第二項、第十八
條第一項前段，刑法第十一條、第四十七條、第五十一條第五款
，判決如主文。
中　　華　　民　　國　　94　　年　　10　　月　　5 　　日
　　                  臺灣臺中地方法院刑事第十庭
                          審判長法  官  郭 瑞 祥
                          　　　法　官  黃 炫 中
                          　　　法　官　江 奇 峰
上正本證明與原本無異。
如不服本判決，應於判決送達後十日內向本院提出上訴狀，上訴
於臺灣高等法院臺中分院 (須附繕本)。
                                書記官  陳 美 年
中　　華　　民　　國　　94　　年　　10　　月　　5 　　日
附錄論罪科刑法條
毒品危害防制條例第十條：
施用第一級毒品者，處六個月以上五年以下有期徒刑。
施用第二級毒品者，處三年以下有期徒刑。
